【裁判字號】    90,訴,11
【裁判日期】    900629
【裁判案由】    殺人未遂
【裁判全文】
臺灣花蓮地方法院刑事判決                              九十年度訴字第一一號
    公  訴  人  臺灣花蓮地方法院檢察署檢察官
    被      告  乙○○
    選任辯護人  曾泰源
右列被告因傷害案件，經檢察官提起公訴（八十九年度偵字第三二四二號），本院判
決如左：
    主  文
本件公訴不受理。
    理  由
一、公訴意旨略以：被告乙○○與丙○○係男女朋友關係，甲○○與丙○○係同事關
    係，乙○○於八十九年十月一日上午七時許，在花蓮市○○○街八十四號甲○○
    之住處，因不滿丙○○在甲○○住處留宿，而與丙○○談判，一言不合，竟基於
    殺人之故意，拿出預藏之水果刀，趁丙○○不注意之際，刺入丙○○之左上背部
    一刀，右前胸一刀，丙○○大聲呼救，甲○○聞聲入內即時制止乙○○，並搶下
    乙○○手中之水果刀，丙○○始倖免於難。案經丙○○告訴後偵查起訴，因認楊
    勝鋒涉犯有刑法第二百七十一條第二項、第一項之殺人未遂罪。
二、公訴人認被告乙○○涉犯前揭罪名無非以：被害人鐘維蒂指述、證人甲○○在偵
    查時之證述，暨丙○○之診斷書、被告作案用之水果刀照片各一紙為論據。
三、按犯罪事實應依証據認定之，無証據不得推定其犯罪事實，刑事訴訟法第一百五
    十四條規定甚明。再按殺人未遂與傷害之區別，應以加害人有無殺意為斷；至其
    殺意之有無，雖不以兇器之種類及傷痕之多少等，為絕對之認定標準，但加害人
    下手之部位、用力之程度，仍非不可藉為判斷有無殺意之心證依據。殺人未遂與
    傷害之區別，應以加害人有無殺意為斷，以戕害他人生命之故意，著手於刺殺之
    實行而未發生死亡之結果，為殺人未遂；倘無使人喪失生命之故意，僅在使其身
    體、健康受到傷害，則為傷害罪，二罪皆發生傷害之結果，祗其主觀犯意及身體
    傷害程度不同而已。
四、訊據被告乙○○堅決否認有殺丙○○之犯意，陳稱：當時我要找鐘維蒂回家，但
    她不願意，是在爭吵中一時氣憤，才拿刀刺她等語。經查：
（一）被害人鍾維締於八十九年十月一日上午七時許，遭被告持水果刀刺傷後，於當
      日上午七時三十分許送至財團法人臺灣基督教門諾會醫院診治，其傷勢為「左
      背刺傷四公分長、五公分深，右前胸二公分長、二公分深」，並未傷及胸腔，
      無生命危險，住院二日後，於八十九年十月三日出院，有該院出具之診斷證明
      書及九十年二月十六日（九０）基門醫勝字第九０─０一四四號函及所附之病
      歷記錄可稽。由此記錄可知被害人丙○○之傷勢雖為「左背傷深五公分，右前
      胸深二公分之刺傷，」，然均未傷及胸腔，並無生命危險。在醫院由醫師治療
      後，住院二日即出院，足見傷勢非屬危及生命之嚴重傷勢。
（二）次查，告訴人在本院調查時指訴當時情形：事發前一天晚上，我借住在同事甲○○家裡，當時我的男朋友乙○○問我，為什麼是住在甲○○家裡，在談話中
      他拿出水果刀刺我背後一刀，右前胸也刺一刀，他拿刀刺我時都沒有講話，他
      刺一半時，甲○○出來阻止他才停止，停止時聽到乙○○說要叫救護車等語。
      核與在場目擊證人甲○○證稱：事發前一天晚上，我們同事聚餐我喝醉了，請
      我同事丙○○送我回家，因為時間很晚，我就留他住我家，第二天早上，乙○○來找，他們在房間談話，後來聽到丙○○的尖叫聲，我趕出去，看到丙○○
      趴在地上身上是血，楊勝鋒手上拿水果刀在刺丙○○，我去把刀搶下來，查勝
    鋒的刀被我搶下來後，他就突然清醒一樣，說趕快把丙○○送去醫院，最後由
      我送丙○○到醫院等情相符，足徵被告當時並無殺人之犯意，否則斷無正行刺
      被害人之時，僅證人甲○○一出面阻止，被告即停止其殺人之動作，並叫甲○○趕快將被害人送醫院救治之理。
（三）再者，被告持以刺殺傷被害人之水果刀，依卷附照片所示，其長度至少約有十
      五公分，依當時丙○○趴在地上，被告手握水果刀在刺丙○○之情形，被告果
      真要致丙○○於死地，以十五公分之刀刃，猛力刺之傷口當甚深，不可能僅有
      二至五公分之深，且亦會傷及胸腔，惟丙○○受刺後並未傷及胸腔，已如前述
      之診斷證明書所記載。亦見被告用力之程度並不大，足證明被告下手不重，尚
      無致人於死之犯意。
（四）參以被告與被害人二人本係男女朋友，被告因不滿其女友，在男同事家中借住
      一晚，致言語中起爭執，憤而持刀刺被害人，雙方間並無深仇大恨，被告亦無
      將告訴人置諸死地之理由，則被告所辯無殺人犯意，應堪採信。
五、綜合考量被告之犯罪動機、被害人所受傷勢與被告下手時所存在之客觀事實等各
    項情狀，既均不足以認定被告係以殺害之意思而為上開行為，揆諸首開說明，自
    難遽以殺人未遂之罪責相繩，被告所辯伊係以傷害之意思而為上開行為，其目的
    僅在教訓一下被害人而已一節，應堪採信，核被告所為僅係觸犯刑法第二百七十
    七條第一項之傷害罪名，公訴意旨認被告上開所為係犯殺人未遂罪名，容有未洽
六、按告訴乃論之罪，告訴人於第一審辯論終結前得撤回其告訴，又告訴經撤回者，
    應諭知不受理之判決，刑事訴訟法第二百三十八條第一項、第三百零三條第三款
    定有明文。茲因被告與告訴人達成和解後，已賠償告訴人丙○○新台幣四十萬元
    ，有本院九十年度附民五十號和解筆錄可按，因而告訴人於本院調查庭之九十年
    六月十八日訊問時當庭以言詞並具狀撤回告訴，自應諭知公訴不受理之判決。
七、刑事判決得就起訴之犯罪事實變更檢察官起訴所引應適用之法條者，以科刑或免
    刑判決為限，本件檢察官以殺人未遂起訴，經本院審理結果，認為被告所犯實為
    傷害罪，且經告訴人丙○○於偵訊時撤回本件之告訴，逕依刑事訴訟法第三百零
    三條第三款諭知不受理判決，毋庸適用同法第三百條，附此敘明。
據上論斷，應依刑事訴訟法第三百零三條第三款判決如主文。
本案經檢察官李子春到庭執行職務。
中      華      民  國      九十    年      六      月    二十九    日
                                臺灣花蓮地方法院刑事庭
                                    法  官  吳  順  龍
右正本證明與原本無異。
如對本判決不服，應於送達後十日內，向本院提出上訴狀。（應抄附繕本）告訴人或
被害人如對於本判決不服者，應具備理由請求檢察官上訴，其上訴期間之計算係以檢
察官收受判決正本之日期為準。
                                    法院書記官
中      華      民      國      九十    年      七      月      五      日


司法院資訊處製作；財團法人民間司法改革基金會備份。
